【裁判字號】    89,上易,1726
【裁判日期】    891116
【裁判案由】    妨害自由
【裁判全文】
臺灣高等法院高雄分院刑事判決                  八十九年度上易字第一七二六號
    上  訴  人
    即  被  告   乙○○
右上訴人因妨害公務案件，不服台灣高雄地方法院八十九年度易字第三一八○號中華
民國八十九年九月十六日第一審判決（起訴案號：台灣高雄地方法院檢察署八十八年
度偵字第二三七七七號），提起上訴，本院判決如左：
    主  文
上訴駁回。
    事  實
一、緣高雄市政府自民國八十八年七月一日起實施「垃圾不落地」政策，甲○○為高
    雄市楠梓區盛昌里之里長，依法有受區長之指揮監督，辦理里公務及交辦事項，
    而乙○○所經營位於高雄市楠梓區三山三巷、三山三巷六十七弄交岔口之商家，
    恰為高雄市楠梓區盛昌里與福昌里收取垃圾之定點。於八十八年八月二十八日上
    午，適有某不詳年籍姓名之人任意將垃圾丟棄於高雄市楠梓區三山三巷六十六號
    乙○○之住家門前，乙○○因而懷疑係高雄市楠梓區盛昌里之里民所棄置，遂於
    八十八年八月二十八日上午十一時許，騎乘機車攜帶棄置於其住家門前之垃圾二
    包，前往甲○○位於高雄市○○區○○街一百五十號之「甲○○服務處」，要求
    盛昌里之里長甲○○代為處理。甲○○認處理他人棄置之垃圾為高雄市政府環境
    保護局之職責，乃於乙○○手持垃圾進入上址「甲○○服務處」之庭院時，要求
    乙○○攜帶垃圾離開該處。詎料，乙○○於受甲○○退去之要求後，竟拒絕離開
    該處，而仍留滯於附連圍繞於他人建築物之土地。
二、案經甲○○訴請臺灣高雄地方法院檢察署檢察官偵查起訴。
    理  由
一、訊據被告乙○○坦承於八十八年八月二十八日上午十一時，攜帶二包垃圾前往告
    訴人甲○○位於高雄市○○區○○街一百五十號「甲○○服務處」，惟否認有受
    甲○○退去之要求而仍滯留，辯稱：當天伊是先以電話聯絡甲○○表示其里民有
    任意丟棄垃圾之情形，要求甲○○協助勸導，隨後騎乘機車將垃圾帶往「甲○○
    服務處」，未料一到該處，甲○○立即以照相機對伊拍照，並出手拉扯毆打伊，
    伊是被甲○○打出屋外並倒地，並沒有受退去要求而留滯之情形云云。
二、經查，被告係先以電話聯絡告訴人甲○○表示有人棄置垃圾於其住家門前，要求
    告訴人甲○○代為處理，經告訴人甲○○告以可商請高雄市政府環境保護局前往
    取締後，仍騎乘機車攜帶垃圾前往告訴人甲○○位於高雄市○○區○○街一百五
    十號之住家兼里長服務處，並將垃圾攜帶進入服務處之圍牆內，欲將之丟棄於告
    訴人甲○○之住家，告訴人甲○○乃要求被告攜帶垃圾離去，惟被告仍拒絕離去
    而留滯其內等情，業經告訴人甲○○指述綦詳；且被告自稱於進入上址「甲○○
    服務處」後，其上衣遭告訴人甲○○拉破等語（見原審八十九年九月五日審判筆
    錄），與告訴人甲○○指稱係因被告欲繼續進入其住家，乃出手拉扯被告之上衣
    一節相符；再佐以證人即當日前往處理之員警楊健明於原審證稱：是吳里長報警
    ，伊到達現場時，雙方已經發生過拉扯，之後只有言語上之衝突，甲○○並有要
    求乙○○將垃圾拿走等語（見原審八十九年九月五日審判筆錄），足見被告與告
    訴人甲○○當時確因垃圾問題發生嚴重之爭執，告訴人甲○○並一再要求被告攜
    帶垃圾離開遭拒，否則告訴人甲○○實無出手拉扯被告，同時報警前來處理之必
    要。再者，被告攜帶前往他人服務處之物乃為垃圾，一般人少有願意接受他人將
    第三人棄置之垃圾帶往家中之理，是告訴人甲○○於見被告攜帶垃圾前來時，要
    求被告攜帶垃圾離開實屬合理之反應，況且被告於先行電話聯繫告訴人甲○○時
    ，告訴人甲○○即告以可電詢高雄市政府環境保護局處理，並掛斷被告之電話（
    見偵查卷第二十九頁），益徵告訴人甲○○不欲被告擅行將垃圾攜往其住家之意
    ，是告訴人甲○○指稱曾一再要求被告攜帶垃圾離開其位於高雄市○○區○○街
    一百五十號服務處之詞，應為可採，且若非告訴人不同意被告前來做出不利告訴
    人之舉，告訴人何至事先即準備好照像機一待被告出現即予以拍照？被告所辯均
    無足採。事證明確，被告犯行洵堪認定。
三、按高雄市○○區○○街一百五十號為告訴人甲○○之服務處，該處並設置有圍牆
    一情，為被告及告訴人甲○○所不爭執，八十九年八月二十八日上午十一時許，
    被告於步進上址圍牆尚未到達建築物時，即經告訴人甲○○要求離去，是核被告
    所為，係犯刑法第三百零六條第二項之受退去之要求而仍留滯附連圍繞之土地罪
    。原審因而適用刑法第三百零六條第二項、第四十一條，罰金罰鍰提高標準條例
    第一條前段、第二條，並審酌被告於受告訴人甲○○退去之要求後，仍繼續留滯
    其內拒絕離去，且犯後一再否認犯行，未見悔意等一切情狀，量處拘役三十日，
    並諭知易科罰金之折算標準，核其認事用法，並無違誤，量刑亦稱允當，被告上
    訴否認犯罪，指摘原判決不當為無理由，應予駁回。
四、被告被訴妨害公務部分業經原審判決無罪確定，本院不予論列，附此敘明。
據上論斷，應依刑事訴訟法第三百六十八條，判決如主文。
本案經檢察官林應華到庭執行職務。
中    華    民    國     八十九     年      十一      月      十六      日
                              臺灣高等法院高雄分院刑事第五庭
                                  審判長法官  吳水木
                                        法官  洪慶鐘
                                        法官  惠光霞
右正本證明與原本無異。
不得上訴。
                                      書記官  高惠珠
中    華    民    國     八十九     年      十一      月      十七      日
本件論罪科刑法條：
刑法第三百零六條第二項：
無故藏匿其內或受退去之要求而仍留滯者亦同。
                                                                        Ｑ


司法院資訊處製作；財團法人民間司法改革基金會備份。
